臺灣臺南地方法院交通事件裁定　　　　99年度交聲字第1300號
移送機關　　交通部公路總局臺中區監理所臺中市監理站
異議人即
受處分人　　陳沂哲
上列異議人即受處分人因違反道路交通管理處罰條例案件，對於
交通部公路總局臺中區監理臺中市監理站民國99年10月25日所為
之裁決處分（處分案號：裁監稽違字第裁61-L00000000號）聲明
異議，本院裁定如下：
    主    文
異議駁回。
    理    由
一、原處分意旨略以：異議人即受處分人陳沂哲（下稱異議人）
    ，駕駛未領用車牌且未依公路法取得安全審驗合格證明之日
    本進口HONDA牌重型機車（下稱系爭車輛），於民國99年8月
    28日11時40分許，行駛至嘉義縣大埔鄉台三線上之大埔加油
    站後停車於該處休息，經嘉義縣警察局中埔分局（下稱舉發
    機關）員警製單舉發，並依法扣留該車，嗣經移送機關即交
    通部公路總局臺中區監理所臺中市監理站（下稱原處分機關
    ）以其違規事證明確，依道路交通管理處罰條例第12條第1
    項第1款、第2款，裁處異議人車輛沒入等語（本案罰鍰併案
    L00000000號罰單，按：異議人已於99年10月13日完納罰額
    新臺幣5,900元）。
二、異議意旨略以：
  (一)異議人於8月28日停車於大埔加油站休息，當下車子熄火也
    未發動，舉發機關員警要求查看證件並將異議人帶回警局之
    後開單扣車，請問這樣的過程是否合理？
  (二)異議人的車輛有日本返納證明非不法贓車，係自朋友手中購
    入（新臺幣45,000元），是異議人私人財產，交通違規已有
    開罰單並罰鍰，為何還要加以扣車？這樣是否涉及一罪兩罰
    ，且侵害人民之財產，公路法要求需有安全審驗合格證明（
    並非驗車領牌或請領臨時牌），但異議人的車是在日本正式
    上路且行銷多國的風行車種，難道這樣不能證明它可安全上
    路無虞？
  (三)為此聲明異議，請求撤銷原處分等語。
三、按汽車有未領用牌照行駛者，處汽車所有人新臺幣3,600元
    以上10,800元以下罰鍰，並禁止其行駛；前項第1款中屬未
    依公路法規定取得安全審驗合格證明之車輛並沒入之，道路
    交通管理處罰條例第12條第1項第1款、第2款分別定有明文
    。次按汽車及電車均應符合交通部規定之安全檢驗標準，並
    應經車輛型式安全檢測及審驗合格，取得安全審驗合格證明
    書，始得辦理登記、檢驗、領照，公路法第63條第1項亦有
    明文。又按汽車牌照包括號牌、行車執照及拖車使用證，為
    行車之許可憑證，由汽車所有人向公路監理機關申請登記，
    道路交通安全規則第8條第1項復有明文。再按車輛型式安全
    審驗係指車輛申請新領牌照前，對其特定車型之安全及規格
    符合性所為之審驗；國內車輛製造廠、底盤車製造廠、車身
    打造廠、進口商及進口人，其製造、打造或進口之車輛，應
    經檢測機構或審驗機構依交通部所訂車輛安全檢測基準檢測
    並出具安全檢測報告，並向審驗機構申請辦理車輛型式安全
    審驗合格且取得安全審驗合格證明書後，始得向公路監理機
    關辦理新領牌照登記、檢驗、領照，車輛型式安全審驗管理
    辦法第1條第1項第1款、第3條亦分別規定甚明。
四、經查：
  (一)異議人經警舉發其所駕駛之系爭車輛並未領有車牌，且未依
    公路法規定取得安全審驗合格證明而行駛，嗣經原處分機關
    以其違規事證明確，而裁處如上述內容之裁罰等情，有嘉義
    縣警察局99年8月28日嘉縣警交字第L00000000號舉發違反道
    路交通管理事件通知單及原處分機關99年10月25日裁監稽違
    字第裁61-L00000000號裁決書各1份在卷可稽。
  (二)異議人雖辯稱舉發員警於開單時，其所有之系爭車輛熄火並
    未發動等語；惟查，異議人於聲明異議狀已自承其係停車於
    大埔加油站休息，本院審酌異議人之戶籍地係於臺中縣烏日
    鄉○○村○○○街103號，其居住地係於臺南縣永康市○○
    街66巷5號4樓之3，此分別有異議人之個人基本資料查詢結
    果及聲明異議狀在卷足憑，而本件違規行為地係於嘉義縣大
    埔鄉台三線上之大埔加油站，均非於異議人之住、居所地附
    近，是可推斷異議人於違規地點休息前，係駕駛上開車輛至
    違規地點，亦即在員警舉發前，系爭車輛已有經異議人駕駛
    而行駛於道路上之事實，異議人雖以前詞置辯，惟不影響系
    爭車輛確已經人駕駛行駛於道路上之事實，是異議人之上開
    辯詞，要無可採。又異議人之系爭車輛並未依公路法規定取
    得安全審驗合格之證明，係為異議人所不爭執，則異議人既
    未取得安全審驗合格之證明，即未依法領得前揭其所駕駛車
    輛之牌照，其未領得前揭其所駕駛車輛之牌照而行駛，揆諸
    前揭交通法令之規定，異議人自屬未領用牌照而行駛且屬未
    依公路法規定取得安全審驗合格證明之情形甚為顯然。
  (三)異議人另辯稱上開車輛並非不法車輛，並提出日本返納證明
    書及完稅證明書證明該車輛可安全上路；惟查，異議人所提
    出之上開證件僅能證明上開車輛於進口時已完納稅捐，而其
    既未依上開相關法律規定取得牌照，尚難僅依前開證件即認
    上開車輛於駕駛使用上之安全性無虞。是異議人此部分之主
    張，難認有理，而無可採之。
  (四)至異議人稱其業經罰鍰，為何還要扣車，質疑有一罪二罰等
    語；惟按一行為同時觸犯刑事法律及違反行政法上義務規定
    者，依刑事法律處罰之。但其行為應處以其他種類行政罰或
    得沒入之物而未經法院宣告沒收者，亦得裁處之，行政罰法
    第26條第1項定有明文，異議人雖因本件違規而經裁處罰鍰
    ，惟依上開規定，仍得裁處車輛沒入之處分，異議人認本件
    有一罪二罰之情事，顯係誤會。
  (五)綜上所述，異議人有駕駛未領用車牌且未依公路法取得安全
    審驗合格證明之系爭車輛之違規事實，既可認定，則原處分
    機關依道路交通管理處罰條例第12條第1項第1款、第2款之
    規定，裁處異議人車輛沒入之處分，於法核無不當，本件異
    議人之異議為無理由，應予駁回。
五、據上論結，應依道路交通管理處罰條例第87條第2項、道路
    交通事件處理辦法第18條，裁定如主文。
中    華    民    國   100    年    1     月    31    日
                    交通法庭  法  官  林福來
以上正本證明與原本無異。
如不服本裁定，應於收受送達後5日內向本院提出抗告狀。（應
附繕本）
                              書記官 李淑惠
中    華    民    國   100    年    2     月    1     日